臺北高等行政法院判決　　　　　　　　　　　　　　　九十年度訴字第四八○四號
　　　　　　　　　　　　　　　.
　　原　　　告　台燈瀛營造工程股份有限公司
　　代　表　人　甲○○
　　訴訟代理人　丙○○
　　　　　　　　丁○○
　　　　　　　　賈國棟（會計師）
　　被　　　告　臺北市稅捐稽徵處
　　代　表　人　乙○○處長）.
　　訴訟代理人　己○○
　　　　　　　　戊○○
右當事人間因印花稅事件，原告不服財政部中華民國九十年五月十七日台財訴字第○
九○一三五四三八九號再訴願決定，提起行政訴訟。本院判決如左：
　　主  文
再訴願決定、訴願決定及原處分，關於補徵印花稅部分撤銷。
原告其餘之訴駁回。
訴訟費用由被告負擔六分之一，餘由原告負擔。
　　事  實
一、事實概要：原告於民國（以下同）八十一年十一月二十六日至八十五年九月四日
    書立工程合約書十三份（其中買賣動產合約書乙份），金額計新台幣（以下同）
    四七五、八六一、四八二元（不含稅），及於八十二年五月十二日書立工程合約
    書乙份，金額計五、六九六、四九一元（不含稅），涉嫌未依規定貼用印花稅票
    ，案經法務部調查局花蓮縣調查站（以下稱花蓮縣調查站）查獲，函移被告機關
    依法審理，核定原告應貼印花稅票而漏未貼用，除補徵印花稅四六五、八九七元
    及五、六九六元，並分別按漏貼印花稅額處以七倍之罰鍰計三、二六一、二○○
    元及三九、八○○元（均計至百元為止），原告不服申請復查，未獲變更，提起
    訴願，經台北市政府八十七年二月四日府訴字第八六○八一四六一○一號訴願決
    定：「原處分撤銷，由原處分機關另為處分。」嗣經被告機關於八十七年四月十
    八日以北市稽法乙字第八七一○六六一三○○號重為復查決定：「維持原核定補
    徵稅額及罰鍰處分。」原告仍表不服，提起訴願，復經臺北市政府以八十七年十
    月二十一日府訴字第八七○四六○六七○一號訴願決定：「原處分關於分別按漏
    貼印花稅額處七倍罰鍰部分撤銷，均改按漏貼印花稅額處五倍罰鍰；其餘訴願駁
    回。」原告猶不服，提起再訴願，亦遭駁回，遂向本院提起行政訴訟。
二、兩造聲明：
　(一)原告聲明：原處分不利於原告部分、訴願及再訴願決定均撤銷。訴訟費用由被告
              負擔。
　(二)被告聲明：駁回原告之訴。訴訟費用由原告負擔。
三、兩造之爭點：作成原處分所據之系爭合約書究為正本或副本、抄本？
甲、原告主張：
  (一)正本已依法貼用印花稅票，並經由被告所屬工商稅科驗證無誤：
    查本案系爭十四冊工程合約均已由被告所屬印花稅股檢查，並加蓋「台北市稅捐
    稽徵處工商稅科第二號印花稅檢查訖」，符合印花稅法第六條第五款：各種憑證
    之正本已貼用印花稅票者，其副本或抄本免納印花稅之規定。準此，原告既已於
    合約正本依規定貼用印花稅票，被告豈有就副本再加以補稅及處罰之理由？
  (二)被告取得之工程合約均為內部使用之副本：
    經查被告由調查局間接取得之工程合約，係因原告合作承攬工程之關係企業案外
    人工信工程公司為申請ISO-9002而向原告商借參考之「副本」，其僅供內部使用
    ，為符合印花稅法第六條第五款規定免貼用印花稅票之副本或抄本。
  (三)副本與正本內容完全相同，符合印花稅法施行細則第七條之規定：
    再訴願決定書中第七頁第五行「‧‧‧又關於認定系爭合約為正本之理由為何？
    亦經原處分機關陳明該工程仍在施工中，且合約蓋有再訴願人公司及負責人合約
    專用章，合約正面均有「正本」章戳‧‧‧。」經查系爭工程合約之副本與正本
    內容完全相符，此與印花稅法施行細則第七條規定相符合。茲舉系爭工程合約CN
    000-00-00 為例，其合約內容第五十四條已敘明：「本合約正本二份，雙方各執
    一份。副本六份，甲方執五份，乙方執一份。」而合約正本既已由被告核驗完畢
    ，被告豈可就內容完全相符之副本部份重行補稅及處罰？
  (四)綜上所述，請參酌行政法院三十九年度判字第二號判例：「‧‧‧行政官署對於
    人民有所處罰，必須確實證明其違法之事實。倘不能確實證明違法事實之存在，
    其處罰即不能認為合法。」撤銷原處分、訴願及再訴願決定。
乙、被告主張：
  (一)查原告上開違章事實，有關係人工信工程股份有限公司（以下稱工信工程公司）
    負責人潘俊榮及總經理陳煌銘分別於八十五年十二月十日及同年十一月二十八日
    在花蓮縣調查站及法務部調查局北部地區機動工作組（以下稱調查局北機組）所
    作調查筆錄、花蓮縣調查站八十六年三月十二日（八六）華廉（專）八六○九二
    五號函影本各乙份及相關扣押證物等附案可稽，違章事證明確，洵堪認定。
  (二)原告主張正本已依法貼用印花稅票，並經由被告機關工商稅科驗證無誤乙節，惟
    依印花稅法第十二條規定：「同一憑證須具備兩份以上，由雙方或各方關係人各
    執一份者，應於每份各別貼用印花稅票；同一憑證之副本或抄本視同正本使用者
    ，仍應貼用印花稅票。」原告所提蓋有被告機關所屬工商稅科八十七年三月三十
    一日印花稅專用檢查章之合約書影本，僅顯示該部分提出受檢之合約於受檢當日
    有依法貼用印花稅票。至本案查獲違章之合約書正本則係調查局北機組於八十五
    年十一月二十八日依法扣押後，函送答辯機關審理之違章證物，二者並非同一，
    其既未貼用印花稅票，自應依法補稅裁罰。又原告主張其合約為免貼用印花稅票
    之副本乙節，經查花蓮縣調查站扣押之合約全數為ＣＮ２５５台北捷運系統南港
    線之相關合約，而該等合約依案關人工信工程公司負責人潘俊榮於上開調查筆錄
    中所陳，應係聯合承攬工程之合約，此有調查筆錄及部分合約資料影本等附卷可
    稽。次查系爭合約蓋有原告公司及負責人合約專用章，合約正面均有「正本」章
    戳。另參諸工信工程公司與原告合作承攬工程之關係及工信工程公司負責人潘俊
    榮與總經理陳煌銘之調查筆錄中所載：「‧‧‧問：前所提示扣押物編號００３
    之２至，共計六十六冊合約，有無依印花稅法規定貼用印花稅票‧‧‧答：沒
    有，因為工信工程人員的疏忽，致未貼用印花稅票，亦未向稅捐稽徵機關申請繳
    納印花稅‧‧‧。」「‧‧‧除了編號００３之１的工程合約正本‧‧‧外，其
    餘六十七冊均未依法貼用印花稅票或向稅捐機關繳納印花稅‧‧‧。」等語。且
    其對扣押之系爭合約為何蓋有「正本」字樣，並未提出合理可採之說明。綜上所
    述，原告所訴各節，應不足採憑。從而，本案被告機關分別補徵原告印花稅，並
    各按其漏貼印花稅額處以七倍罰鍰，揆諸前揭法條規定，並無不合。惟本案前經
    臺北市政府衡酌原告之違章情節及相關事實，堪認本案分別按原告漏貼印花稅額
    各處五倍罰鍰，已足收儆戒之效，乃將原處漏稅罰改按漏貼之印花稅額處以五倍
    罰鍰，已對原告有利，原核定補徵稅額於法亦無違誤。財政部再訴願決定遞予維
    持，亦無不合。敬請駁回原告之訴。
　　理  由
壹、補徵印花稅部分：
一、按「印花稅以左列憑證為課徵範圍：一、‧‧‧三、買賣動產契據：指買賣動產
    所立之契據。四、承攬契據：指一方為他方完成一定工作之契據‧‧‧。」「印
    花稅稅率或稅額如左：一、‧‧‧三、承攬契據：每件按金額千分之一，由立約
    或立據人貼印花稅票。五、買賣動產契據：每件稅額四元，由立約或立據人貼印
    花稅票。」「應納印花稅之憑證，於書立後交付或使用時，應貼足印花稅票；其
    稅額巨大不便貼用印花稅票者，得請由稽徵機關開給繳款書繳納之。」「同一憑
    證須備具二份以上，由雙方或各方關係人各執一份者，應於每份各別貼用印花稅
    票；同一憑證之副本或抄本視同正本使用者，仍應貼用印花稅票。」、「違反第
    八條第一項或第十二條至第二十條之規定，不貼印花稅票或貼用不足稅額者，除
    補貼印花稅票外，按漏貼稅額處五倍至十五倍罰鍰。」分別為印花稅法第五條、
    第七條第三款、第五款、第八條第一項、第十二條、第二十三條第一項所明定。
二、查原告於八十一年十一月二十六日至八十五年九月四日書立工程合約書十三份（
    其中買賣動產合約書乙份），金額計四七五、八六一、四八二元（不含稅），及
    於八十二年五月十二日書立工程合約書乙份，金額計五、六九六、四九一元（不
    含稅），涉嫌未依規定貼用印花稅票，被告爰依印花稅法第二十三條第一項之規
    定，處以原告除補徵印花稅四六五、八九七元及五、六九六元，並分別按漏貼印
    花稅額處以七倍之罰鍰計三、二六一、二○○元及三九、八○○元，嗣經臺北市
    政府以八十七年十月二十一日府訴字第八七○四六○六七○一號訴願決定：「原
    處分關於分別按漏貼印花稅額處七倍罰鍰部分撤銷，均改按漏貼印花稅額處五倍
    罰鍰；其餘訴願駁回。」原告則以系爭工程合約書正本已依法貼用印花稅票，並
    經由被告所屬工商稅科驗證無誤，且被告所取得之工程合約均為內部使用之副本
    云云置辯。然查：
(一)工信工程公司負責人潘俊榮八十五年十二月十日於調查局花蓮縣調查站陳稱：「
    台燈瀛營造與工信工程自合作施工本工程起，因為合作關係，成立聯合企業體，
    所有工程收付均由管理處統籌辦理；‧‧。管理處聘有一百餘位員工，設於北市
    ○○○路四段一八一巷五十六弄十六、十八號八樓。‧‧。至於台燈瀛營造及福
    聯盛工程是因為統籌管理，所以會計憑證、合約及公司大小章也放在工信工程內
    部。‧‧，因為工信工程人員的疏忽，致未貼用印花稅票，亦未向稅捐稽徵機關
    申請繳納印花稅。」等語。該公司總經理陳煌銘八十五年十一月二十八日於調查
    局北機組陳稱：「‧‧，除了編號○○３之１的工程合約正本‧‧，外，其餘六
    十七冊均未依法貼用印花稅票或向稅捐機關繳納印花稅」等語，有調查筆錄二份
    附原卷足憑；揆諸上開筆錄，原告與工信工程公司有合作承攬工程之關係，及原
    告應貼印花稅票而漏未貼用之事實，洵堪認定。
  (二)本件系爭合約係花蓮縣調查站於八十五年十一月二十六日在原告與工信工程之聯
    合企業體管理處北市○○○路○段一八一巷五十六弄十六、十八號八樓查獲之工
    程合約及訂購材料合約正本六十七冊中之十四冊，且同時查獲包括原告及福聯盛
    工程等公司之公司章、負責人章計三十五枚，有上開違章證物可稽，是以系爭合
    約為正本，事證明確。原告起訴理由僅泛稱係工作人員誤蓋正本字樣，未提供事
    證詳細說明那些工作人員誤蓋？何時發現誤蓋？以及既發現誤蓋為何沒有更正？
    況且系爭合約十四份合約之訂約日期分散在八十一年十一月二十六日至八十五年
    九月四日長達五年多；是以原告主張系爭合約係工作人員誤蓋正本字樣云云，尚
    不足採。
  (三)至於原告所提蓋有被告機關所屬工商稅科八十七年三月三十一日印花稅專用檢查
    章之合約書影本，雖顯示該部分提出受檢之合約於受檢當日八十七年三月三十一
    日有依法貼用印花稅票。惟本件查獲違章之合約書正本，則係花蓮縣調查站於八
    十五年十一月二十八日所查扣，二者並非同一。且依印花稅法第十二條規定：「
    同一憑證須具備兩份以上，由雙方或各方關係人各執一份者，應於每份各別貼用
    印花稅票；同一憑證之副本或抄本視同正本使用者，仍應貼用印花稅票。」系爭
    工程合約，既係有使用之實，已如前述；是以原告主張被告所取得之工程合約均
    為內部使用之副本云云，亦非可信。
三、綜上，原處分認定原告於系爭工程合約漏未貼印花稅票，應可認定。惟查系爭工
    程合約 CN000-00-00為例，其合約內容第五十四條已敘明：「本合約正本二份，
    雙方各執一份。副本六份，甲方執五份，乙方執一份。」足信原告應僅執正本一
    份，至於被告機關於工信工程處所查獲系爭工程合約書，何以蓋以「正本」字樣
    ，原告目的為何？被告自應於查扣當時予以查明，卻未能查明，有其缺失；況本
    案系爭十四冊工程合約均已由被告所屬印花稅股檢查，並加蓋八十七年三月三十
    一日「台北市稅捐稽徵處工商稅科第二號印花稅檢查訖」。準此，原告既已於合
    約正本補貼印花稅票，被告機關復予以蓋檢查章，且復查無原告尚需持有二份正
    本之必要，從而倘再處以補徵印花稅，顯違反實質課稅之原則。從而，被告於原
    告繳納一次印花稅後，復命原告再補徵一次印花稅部分，即有不當，自應予以撤
    銷。訴願決定及再訴願決定，予以維持，亦有不妥，併予撤銷。
貳、違反印花稅罰鍰部分：
一、按「違反第八條第一項或第十二條至第二十條之規定，不貼印花稅票或貼用不足
    稅額者，除補貼印花稅票外，按漏貼稅額處五倍至十五倍罰鍰。」為印花稅法第
    二十三條第一項所明定。
二、本件原告於八十一年十一月二十六日至八十五年九月四日書立工程合約書十三份
    （其中買賣動產合約書乙份），金額計四七五、八六一、四八二元（不含稅），
    及於八十二年五月十二日書立工程合約書乙份，金額計五、六九六、四九一元（
    不含稅），未依規定貼用印花稅票，已如前述；被告機關初查，依前揭規定分別
    按漏貼印花稅額處以七倍之罰鍰，嗣經台北市政府八十七年十月二十一日府訴字
    第八七○四六○六七○一號訴願決定略以，按原告漏貼印花稅額各處五倍罰鍰，
    依法亦無不合。茲原告復執前詞，關於違反印花稅罰鍰部分，聲請撤銷原處分不
    利於原告部分、訴願決定及再訴願決定，為無理由，應予駁回。
據上論結，本件原告之訴為一部分有理由，一部分無理由，爰依行政訴訟法第九十八
條第三項前段、第一百零四條、民事訴訟法第七十九條但書，判決如主文。
中　　　華　　　民　　　國　　九十一　　年　　 十一 　　月　　 十四 　　日
                        臺 北 高 等 行 政 法 院  第七庭
                                       審 判 長  法  官  鄭小康
                                                 法  官  林金本
                                                 法  官  黃秋鴻
右為正本係照原本作成。
如不服本判決，應於送達後二十日內，向本院提出上訴狀並表明上訴理由，如於本判
決宣示後送達前提起上訴者，應於判決送達後二十日內補提上訴理由書（須按他造人
數附繕本）。
中　　　華　　　民　　　國　　九十一　　年　　 十一 　　月　　 十八 　　日
　　　　　　　　　　　　　　　　　　　　         書記官　黃瑞芬
